臺灣板橋地方法院刑事判決　　　　　　100年度交易字第906號
公　訴　人　臺灣板橋地方法院檢察署檢察官
被　　　告　陳桂良
選任辯護人　施嘉鎮律師
上列被告因過失致死案件，經檢察官提起公訴（100 年度調偵字
第1591號），本院判決如下：
    主  文
陳桂良因過失致人於死，處有期徒刑拾月。
    事  實
一、陳桂良於民國一ＯＯ年一月十六日晚間十時五十五分許，騎
    乘車號Ｋ二Ｘ－八九五號重型機車，沿新北市○○區○○路
    二段往信義路方向行駛，行經板橋區○○路○段九十九之九
    號前時，本應注意與前車之間必須保持隨時可以煞停之距離
    ，且應注意車前狀況，並隨時採取必要之安全措施，而依當
    時天候陰天，夜間有照明，為乾燥無缺陷亦無障礙物之柏油
    路面，視距良好等情狀，並無不能注意之情事，仍貿然向前
    行駛，適同向前方有周雪娥騎乘腳踏車（該車後方裝置夜間
    反光鏡）行經上開路段中間車道與外側車道之白虛線處時，
    陳桂良竟未注意與前車保持隨時可以煞停之距離，亦未注意
    車前狀況，其騎乘之機車前車頭處自後撞擊周雪娥騎乘腳踏
    車後方車輪，致周雪娥人車倒地，因而受有疑似頭顱骨骨折
    及頭部外傷等傷害，經送財團法人亞東紀念醫院（下稱亞東
    醫院）進行急救，仍於同日晚間十一時四十八分許，因上開
    傷害引發中樞神經衰竭而不治死亡。陳桂良於上開肇事後，
    其右膝蓋、右臉頰亦受有傷害，經路人報警通知救護車將其
    送往板橋中興醫院治療，嗣於新北市政府警察局板橋交通分
    隊警員譚秀成據報到中興醫院處理時，其在有偵查犯罪職權
    之機關或公務員發覺前，向警員譚秀成坦承騎乘機車肇事而
    接受裁判。
二、案經周雪娥之配偶楊東禧訴由新北市政府警察局板橋分局移
    送臺灣板橋地方法院檢察署檢察官偵查起訴。
    理  由                                              
一、證據能力部分：
    按被告以外之人於偵查中向檢察所為之陳述，除顯有不可信
    之情況者外，得為證據，刑事訴訟法第一百五十九條之一定
    有明文；又被告以外之人於審判外之陳述，雖不符同法第一
    百五十九條之一至之四規定，而經當事人於審判程序同意作
    為證據，法院審酌該言詞陳述或書面陳述作成時之情況，認
    為適當者，亦得為證據；當事人、代理人或辯護人於法院調
    查證據時，知有第一百五十九條第一項不得為證據之情形，
    而未於言詞辯論終結前聲明異議者，視為有前項之同意，此
    據同法第一百五十九條之五規定甚明。查證人卓心宜於檢察
    官偵訊時之證述，固係被告以外之人於審判外之陳述，惟辯
    護人於本院準備程序、審理中陳稱「對於證據能力不爭執，
    都同意作為證據調查」等語，被告亦未爭執、否認此部分證
    據方法之證據能力，且證人卓心宜於偵查中經檢察官以證人
    身分傳訊所為之證述，本院審理中亦傳訊該證人到庭接受交
    互詰問，復無證據證明該證人於偵查中陳述部分有顯不可信
    之情況，依據上揭刑事訴訟法第一百五十九條之一第二項規
    定，上開證人於檢察官偵查訊問時之陳述符合傳聞證據之例
    外情形，自有證據能力。次查，被告、辯護人及檢察官對於
    告訴人即證人楊東禧於警詢、偵查中之指述及證人卓心宜於
    警詢中所為之陳述，暨本院後述所列各項書證等證據方法之
    證據能力，於本院審理中陳稱「沒有意見」、「對於證據能
    力不爭執，都同意作為證據調查」等語（見本院一ＯＯ年十
    月二十五日審判筆錄），而本院審酌上開各項證據方法作成
    時之情況，認為並無不適當之情事，依刑事訴訟法第一百五
    十九條之五規定，均得作為證據，合先敘明。
二、認定犯罪事實所憑之證據及理由：
    訊據被告陳桂良固坦承於上揭時地，騎乘上開重型機車與被
    害人周雪娥騎乘之腳踏車發生交通事故，致周雪娥倒地受傷
    並經送醫不治死亡之事實，但矢口否認有被訴過失傷害之犯
    行，辯稱：伊當天騎乘機車往前行駛，被害人騎腳踏車從伊
    右手邊偏移過來，當天的天氣有點下雨陰陰的，被害人有穿
    雨衣，伊根本沒有辦法去住意到伊的車前狀況，且車禍是臨
    時發生的，伊沒有辦法臨時反應；本件車禍發生後，伊有看
    到鑑識人員在拍照時，是把被害人的腳踏車放在伊機車前輪
    的右方，亦即被害人腳踏車的後輪是放在伊機車輪胎的旁邊
    ，並不是在伊正前面，以車禍當時的情況，伊怎麼去看一旁
    邊黑黑的東西（指被害人騎乘之腳踏車）等語。經查：
(一)、被告於上揭時地，騎乘上開重型機車自後撞擊同向前方由被
    害人周雪娥騎乘之腳踏車，致周雪娥人車倒地之事實，業據
    現場目擊證人卓心宜於警詢、偵查及本院審理中證述綦詳，
    而被告於警詢、偵查及本院審理中均未否認有騎車自後撞擊
    被害人騎乘腳踏車之情，且證人卓心宜明確證述係被告騎乘
    機車自後撞擊被害人腳踏車，並於警詢時證述伊看到本件交
    通事故發生時，伊的位置與事故發生位置中間並沒有其他車
    輛或物體等語；此外，復有道路交通事故調查表(一)、(二)、道
    路交通事故現場圖、車禍現場照片、被告機車前方車頭有擦
    碰之黑色痕跡及被害人腳踏車後方輪胎變形、凹陷等車損照
    片等件在卷可稽，足認本件車禍確係被告騎乘上開重型機車
    自後撞擊同向前方由被害人騎乘之腳踏車，致被害人因此人
    車倒地。又被害人周雪娥因本件車禍倒地而受有疑似頭顱骨
    骨折及頭部外傷等傷害，經送亞東醫院進行急救，仍於同日
    晚間十一時四十八分許，因上開傷害引發中樞神經衰竭而不
    治死亡等情，亦據告訴人楊東禧於警詢、偵查中指述在卷，
    並有亞東醫院診斷證明書在卷可參，復經臺灣板橋地方法院
    檢察署檢察官督同法醫師相驗屬實，製有勘驗筆錄、相驗屍
    體證明書、檢驗報告書及相驗照片等件在卷可按。
(二)、被告雖辯稱：伊當天騎乘機車往前行駛，被害人騎腳踏車從
    伊右手邊偏移過來，當天的天氣有點下雨陰陰的，被害人有
    穿雨衣，伊根本沒有辦法去注意到車前狀況，且車禍是臨時
    發生的，伊沒有辦法臨時反應等語。惟查，被告於上揭時地
    如何騎乘機車自後撞擊同向前方被害人周雪娥騎乘腳踏車等
    節，業據證人卓心宜於警詢、偵查及本院審理中證述在卷，
    分述如下：
  1.證人卓心宜於警詢時證稱：本件事故發生前伊乘坐朋友騎的
    腳踏車，自板橋區○○路○段郵局前外側車道往信義路方向
    行駛，當伊朋友騎乘腳踏車載伊經過四川路二段九十九之九
    號前之一家機車行前時，有一位老太太（指被害人周雪娥，
    下同）騎腳踏車在伊朋友騎的腳踏車左後側處，之後突然有
    一隻狗自路旁跑出來追逐伊朋友騎的腳踏車，伊朋友被狗追
    逐後就加速離開，當時老太太的腳踏車並未跟著加速，後來
    那隻狗追了一下子就先停下來，伊朋友的腳踏車就繼續往前
    騎，然後伊就轉頭往後看，看到那隻狗在老太太的腳踏車經
    過旁邊時，改去追逐老太太騎的腳踏車，那位老太太的腳踏
    車本來在四川路二段第三車道上，因為被狗追逐為了要閃避
    ，就往左側行駛至第三車道與第二車道之分隔線處，當時自
    四川路與二段與南雅路二段路口之車輛已經開始往四川路二
    段行駛，當老太太被追逐至第三車道與第二車道之分隔線處
    後，那隻狗就沒有在追逐了，而老太太的腳踏車就繼續往前
    行駛時，伊就看到老太太的腳踏車後方有一部機車（應指被
    告所騎乘上開重型機車，下同）與老太太的腳踏車距離不到
    一公尺，接著該部機車的前車頭就直接追撞老太太的腳踏車
    後車尾；伊當時看到老太太的腳踏車往左側閃避時，伊並沒
    有注意到這部機車，但是伊有看到發生碰撞時，是老太太的
    腳踏車已經停止閃避（應指閃避小狗的追逐），開始往前繼
    續行駛的時候；伊看到本件交通事故發生時，伊的位置與事
    故發生位置中間並沒有其他車輛或物體等語。
  2.證人卓心宜於偵查中結證稱：當天一開始是伊坐在朋友的腳
    踏車上，騎到附近就有一隻黃色野狗出來追我們，我們就感
    快騎走，但伊怕狗追上來，所以有轉頭去看，有個婆婆（應
    指被害人周雪娥，下同）騎腳踏車在我們後方，她就被狗追
    ，狗就跑到婆婆所騎腳踏車的旁邊，本來婆婆是騎在最外側
    的車道右邊，就是比較靠邊騎，結果因為被狗追，婆婆就騎
    到外側車道跟中間車道的分隔線上，結果後方就有一台機車
    撞上等語。又經檢察官當庭命證人卓心宜於本件車禍現場照
    片（見一ＯＯ年度相字第九九號偵查卷第三十七頁編號四照
    片）繪出本件車禍發生前被害人周雪娥騎乘腳踏車之行車路
    徑；且檢察官訊問證人卓心宜：從婆婆被狗追，到其被機車
    撞上之時間大約多久，證人卓心宜證稱：約一到三分鐘，（
    被害人）是慢慢的偏行，並非突然騎到（道路）中間等語。
  3.證人卓心宜於復於本院審理中結證稱：「有一隻狗在追我及
    我朋友，當時是我一個女性的朋友倪慈容騎乘腳踏車搭載我
    ，然後因為我們很緊張，就愈騎愈快，然後有一個婆婆在我
    們後面，然後那隻狗就去追那個婆婆，然後那個婆婆因為要
    閃避那隻狗就愈騎愈中間，然後那個婆婆就被機車撞了‧‧
    ‧（你怎麼可以看到後面的情形？）因為我很怕狗，我就很
    緊張，我怕狗追上來，我有往後看，看狗有沒有追上來，當
    時我是往右轉頭往後看的，那個婆婆是在我們腳踏車的右後
    方，距離我的距離約是法庭書記官法檯與我應訊臺的距離，
    這個距離那時候是那個婆婆還沒有被狗追的距離，當狗追的
    時候，我與那個婆婆的距離就拉開了。（你看到被害人也就
    是被撞的那個婆婆被狗追的時候，你與婆婆的距離有多遠？
    ）我不能準確的說是大概距離多少，但是我知道有兩台自小
    客車，我可能在第一台車的車頭，婆婆在第二台車的車尾。
    （你看到被害人往中間騎的時候，這時候你還是往右後方去
    看被害人嗎？這樣你還看得到那個被害人嗎？）我看得到被
    害  人，因為我緊張，騎乘腳踏車就會彎來彎去，因為我的
    視線是一直往後看的，因為被害人被撞車禍的事情是發生的
    很快，被害人被撞的過程我都有看到。（被害人被撞的時候
    ，他的位置是在什麼地方？距離那個狗有很遠嗎？）這我不
    是很清楚，我不能很清楚的說被害人與那隻狗的距離，因為
    被害人被撞的時候，狗就不見了。（所以那隻狗追被害人追
    了多久？）很快，我不知道多久。（你在往後看得時候，你
    有看到撞到被害人的機車嗎？）有啊。（你在多遠之前就看
    到那台撞到被害人的機車？）我看到的時候就被告的機車就
    已經在被害人的後面了，然後我又看到被告所騎乘的機車就
    撞到被害人的腳踏車，這些我都有看到，我第一眼看到被告
    的機車的時候，是在另一個紅綠燈（應指車禍現場後方路口
    之交通號誌變換為綠燈），就被告的機車已經在被害人腳踏
    車的後面，他們二個人的距離我沒有辦法去形容，因為車禍
    的事情發生的太快了。（請你描述當天的天氣及視線的狀況
    ？）當時沒有下雨，天色是黑的，因為當時是晚上，當時我
    看前面的路況是很清楚的，但是路旁有沒有路燈，這我不知
    道。（你可以描述一下當天被害人的穿著嗎？）我記得被害
    人好像有穿著雨衣，還是有帶一件雨衣，因為黑黑的，因為
    我只記得被害人有穿著雨衣或是帶著雨衣，我現在不確定到
    底是怎樣。（被害人在往中間車道騎乘的時候到被害人被撞
    到的時間是多久？）大約三十秒以下。（當時被害人的腳踏
    車被撞的時候，你有聽到煞車或是按喇叭的聲音嗎？）我沒
    有聽到，我都沒有聽到。（你之前在警察局、檢察官開庭的
    時候所說的話是否都實在？）都實在。（筆錄的內容都有依
    照你的意思記載然後給你看過以後再簽名嗎？）有，筆錄的
    內容都是依照我的意思來回答的。（你在警察局的時候說：
    那位老太太的腳踏車本來在四川路二段第三車道上，因為被
    狗追逐，為了閃避就往左側行駛，至第三車道與第二車道的
    分隔線處，當時從四川路二段與南雅南路二段口的車輛已經
    開始往四川路二段行駛，當老太太的腳踏車被追逐到第三車
    道與第二車道分隔線處後，那隻狗就沒有再追逐了，而老太
    太的腳踏車就繼續向前行駛時，我就看到老太太腳踏車後方
    ，有一部機車與老太太的腳踏車距離不到一公尺，接著該部
    機車的前車頭就直接追撞老太太的腳踏車後車尾。當時我看
    到老太太的腳踏車往左側閃避時，我並沒有注意到這部機車
    ，但是我有看到發生碰撞時，是老太太的腳踏車已經停止閃
    避，開始往前繼續行駛的時候等語。當時你所說的是否實在
    ？）實在。（所以被害人當時騎乘腳踏車被狗追逐，然後騎
    乘到第三車道與第二車道分隔線處，之後這隻狗就沒有繼續
    追逐了，然後被害人的腳踏車就繼續往前行駛，是否實在？
    ）實在。（所以被害人在被被告的機車追撞當時，被害人還
    有閃避狗嗎？）被撞就沒有閃避狗了。‧‧‧（當時肇事的
    路段左右兩旁有很多車子經過嗎？）那時候就是綠燈，很多
    車往前騎，然後就車禍發生的時候，有很多車輛行經被害人
    的旁邊。（被害人在接近要被被告撞到的時候，當時是在騎
    乘腳踏車往前行駛的狀態嗎？）被害人騎乘靠近馬路中間的
    時候，那隻追逐的狗好像就走了，因為那時候是綠燈，很多
    車輛就往前行駛，被害人被撞到的時候，那時候被害人沒有
    在閃避狗，是一直往前行駛‧‧‧（法官跟你確認，當天你
    乘坐你朋友的腳踏車經過肇事現場，你從被害人被狗追一直
    到被害人被被告的機車撞到，這個過程你都有看到，是嗎？
    ）是的。‧‧‧（你在檢察官開庭的時候，檢察官問你：從
    被害人被狗追到被機車撞到的時間大概多久？你回答：一到
    三分鐘，是慢慢的偏行，並非突然騎到中間。請問，你當時
    所說的是否實在？）實在。‧‧‧（你在檢察官開庭的時候
    ，你有繪製被害人行車的路線，當時你所繪製的路線圖是否
    實在、正確？）正確。（你所繪製的這個路線圖，是指被害
    人被狗追的時候的行車的路線嗎？是從第三車道騎乘到第三
    車道與第二車道的中間。）是。（被害人被撞到的時候，就
    是往前騎了嗎？）往前，被撞的時候是直線往前騎的。‧‧
    ‧（被害人直線往前騎多久、多遠才被撞到的？）時間我沒
    有辦法說的很清楚，我沒有辦法精確的說出被害人是幾分或
    幾秒被撞到的，大概也是從我的應訊臺位置與書記官法檯的
    距離被撞的。（以當時現場的狀況，如果是你騎腳踏車或是
    機車行經肇事路段，是否可以清楚看到前方的車輛或者是行
    人？）可以，因為當時視線很清楚，那邊的路也很大」等語
    詳確。
(三)、綜觀證人卓心宜上開警詢、偵查及本院審理中證述被告於車
    禍當時騎乘機車自後撞擊同向前方被害人周雪娥之腳踏車等
    過程，其所述車禍發生之情節前後一致，並與卷附道路交通
    事故現場圖及車禍現場、車損照片所示車禍發生後被告機車
    、被害人腳踏車之車損及兩車倒地所造成刮地痕、最後倒地
    位置等情均相符合。且稽之證人卓心宜於本院審理中證述：
    車禍當時伊看得到被害人，因為伊緊張，騎乘腳踏車就會彎
    來彎去，伊的視線是一直往後看的，因為被害人被撞車禍的
    事情是發生的很快，被害人被撞的過程伊都有看到；當天伊
    乘坐朋友的腳踏車經過肇事現場，從被害人被狗追一直到被
    害人被被告的機車撞到這個過程都有看到等語；並參以證人
    卓心宜於車禍發生前搭乘友人騎乘之腳踏車在被害人騎乘腳
    踏車前方，卓心宜因友人騎腳踏車遭路旁野狗追逐，則其害
    怕野狗繼續追逐將造成危險，因此轉身（或轉頭）注意後方
    野狗追逐之情形，而看見本次車禍發生經過及被告機車如何
    撞擊被害人腳踏車等情，衡情自屬可能；況證人卓心宜於警
    詢時證述其與被告或被害人之間互不認識，其陳述應無偏袒
    被告或被害人之情形，且其於警、偵訊及本院審理中作證時
    均能清楚描述本件車禍發生前其與被害人腳踏車、被告機車
    之相對位置，所述並合於車禍當時現場狀況，堪認證人卓心
    宜證述本件車禍發生經過等節，信而有徵，應足採信。茲證
    人卓心宜於警詢時即證述：被害人被追逐至第三車道與第二
    車道之分隔線處後，那隻狗就沒有在追逐了，而被害人的腳
    踏車就繼續往前行駛時，伊就看到被害人的腳踏車後方有一
    部機車與被害人的腳踏車距離不到一公尺，接著該部機車的
    前車頭就直接追撞被害人的腳踏車後車尾；伊當時看到被害
    人的腳踏車往左側閃避時，伊並沒有注意到這部機車，但是
    伊有看到發生碰撞時，是老太太的腳踏車已經停止閃避（指
    閃避小狗的追逐），開始往前繼續行駛的時候等語；又於偵
    查中亦證述：從被害人被狗追，到其被機車撞上之時間約一
    到三分鐘，被害人騎腳踏車是慢慢的偏行，並非突然騎到道
    路中間等語；且於審理中證述：被害人騎乘腳踏車靠近馬路
    中間時，那隻追逐的狗好像就走了，因為那時候是綠燈，很
    多車輛就往前行駛，被害人被撞到的時候，那時候被害人沒
    有在閃避狗，是一直往前行駛；被害人被撞到的時候，是直
    線往前騎的；被害人被撞前，直線騎乘距離，大概是從伊的
    應訊臺位置與書記官法檯的距離被撞的；以當時現場的狀況
    ，如果是伊騎腳踏車或是機車行經肇事路段，是可以清楚看
    到前方的車輛或者是行人，因為當時視線很清楚，那邊的路
    也很大等節。又被告於本院審理中供承伊於車禍發生前在前
    一個交岔路口（應指車禍地點後方）等待紅燈，於綠燈亮起
    時向前行駛等語，且證人卓心宜於本院審理中亦證述車禍當
    時前方（應指車禍地點後方）路口號誌是綠燈，很多車往前
    騎，經過被害人旁邊等語，且被告提出車禍現場照片（刑事
    陳報狀附件一編號四照片）亦顯示車禍地點後方確有設置行
    車管制號誌之交岔路口，顯見本件車禍發生當時，車禍地點
    後方交岔路口行車管制號誌已變換為綠燈，許多車輛已由該
    路口向前行駛靠近、經過車禍地點或附近，則上開肇事路段
    於車禍當時既有許多車輛向前行駛，原來在路旁追逐車輛之
    野狗因受車輛行駛通過之影響，應不會再繼續追逐路上往來
    之其他車輛，由此可徵證人卓心宜證述：被害人騎乘腳踏車
    靠近馬路中間時，那隻追逐的狗好像就走了，因為那時候是
    綠燈，很多車輛就往前行駛，被害人被撞到的時候，那時候
    被害人沒有在閃避狗，是一直往前行駛等語，應堪採信。
(四)、故依證人卓心宜上開證述情節，並佐以車禍現場圖所示被告
    機車、被害人腳踏車之車損、兩車倒地滑行所造成刮地痕、
    最後倒地位置及車禍現場道路並無煞車痕跡等情，足認被害
    人騎乘腳踏車行經上開車禍地點前，雖一開始曾遭路旁野狗
    追逐，致被害人由外側車道向該車道與中間車道分隔處方向
    行駛，但當時後方交岔路口之行車管制號誌已變換綠燈，許
    多車輛開始由該交岔路口朝車禍肇事路段方向行駛，此時野
    狗已未再追逐被害人騎乘腳踏車，已如前述，則當被害人騎
    乘腳踏車行駛在外側車道與內側車道之中間白虛線處，並繼
    續向前直行行駛時，後方由被告騎乘機車自後撞及前方被害
    人騎乘之腳踏車，被害人因而人車倒地。是被害人騎乘腳踏
    車遭被告機車自後撞擊時，其係騎乘腳踏車向前直行行駛之
    狀態，並參合證人卓心宜於警詢時證稱伊看到發生碰撞時，
    被害人腳踏車已經停止閃避（狗），開始往前繼續行駛的時
    候等語，偵查中證述從被害人被狗追，到其被機車撞上之時
    間約一到三分鐘，被害人騎腳踏車是慢慢的偏行，並非突然
    騎到道路中間等語，本院審理中亦證述被害人被撞到的時候
    ，是直線往前騎的；被害人被撞前，直線騎乘距離，大概是
    從伊的應訊臺位置與書記官法檯的距離被撞的等語，應認被
    害人騎乘腳踏車遭被告機車撞擊前，被害人並非因路旁野狗
    追逐而突然行駛至中間車道與外側車道之白虛線，其騎乘腳
    踏車向前直行行駛已有相當時間。另依證人卓心宜於審理中
    證述：以當時現場的狀況，如果是伊騎腳踏車或是機車行經
    肇事路段，是可以清楚看到前方的車輛或者是行人，因為當
    時視線很清楚，那邊的路也很大等語；證人即承辦警員譚秀
    成於本院審理中亦證述車禍現場當時路燈有亮，視線狀況良
    好等語，並觀之車禍現場照片亦顯示車禍現場夜間有照明，
    該車禍肇事路段係內側、中側及外側三車道，道路筆直、寬
    敞等情，且案發當時被害人年齡將近六十歲，衡情其騎乘腳
    踏車之速度不快，則依上述車禍當時情形，被害人騎乘腳踏
    車以不快之速度向前直行行駛，被告騎乘機車行經肇事路段
    前，應可注意前方被害人騎乘腳踏車之狀況；然被告於警詢
    時供述：當伊機車行駛至肇事地點時伊記得有聽見一聲狗叫
    聲後，接著伊機車就倒地了，是不是發生碰撞伊不知道等語
    ，並於偵、審中供稱：伊在車禍發生前沒有看到前方有腳踏
    車，伊當時車速是四、五十公里左右等語，復參酌本件車禍
    現場道路上並無煞車痕跡，此觀之卷附道路交通事故現場圖
    之記載及現場照片即明，顯見被告於撞擊被害人腳踏車前並
    未煞停之情形，足認被告騎乘機車行經上開肇事路段時，顯
    未注意與前車保持隨時可以煞停之安全距離，且疏未注意車
    前狀況，因而肇事撞擊被害人周雪娥之腳踏車，致其倒地受
    傷不治死亡，被告顯已違反上開注意義務，其對於本件車禍
    發生確有過失。被告辯稱：伊當天騎乘機車往前行駛，被害
    人騎腳踏車從伊右手邊偏移過來，當天的天氣有點下雨陰陰
    的，被害人有穿雨衣，伊根本沒有辦法去注意到車前狀況云
    云，並非足採。
(五)、按汽車（含機器腳踏車，下同）在同一車道行駛時，除擬超
    越前車外，後車與前車之間應保持隨時可以煞停之距離，且
    汽車行駛時應注意車前狀況，並隨時採取必要之安全措施，
    道路交通安全規則第九十四條第一項、第三項分別定有明文
    。查被告領有普通重型機車駕駛執照（見偵查卷附「證號查
    詢機車駕駛人」資料），其騎乘上開機車行經上開肇事路段
    時自應注意上述道路交通安全規則；而依卷附道路交通事故
    調查表(一)之記載及車禍現場照片所示車禍現場情形，暨證人
    譚秀成、卓心宜於審理中證述車禍現場視線良好等情，已如
    前述，足認本件車禍當時天候雖為陰天，但夜間有照明、柏
    油路面、路況乾燥無缺陷、無障礙物、視距良好，並無不能
    注意之情事，被告於行經上開路段，竟未注意與前車保持隨
    時可以煞停之安全距離，且疏未注意車前狀況，並隨時採取
    必要之安全措施，貿然向前行駛，肇致本件車禍，被告之行
    為顯有過失甚明。又本件經臺灣板橋地方法院檢察署檢察官
    囑託新北市政府行車事故鑑定委員會鑑定結果，亦認被告陳
    桂良於夜間駕駛普通重型機車，未注意車前狀況且行車未保
    持安全距離追撞前車，為肇事原因；上開鑑定意見並經臺灣
    省行車事故覆議鑑定委員會依據所附調查事證資料，研議結
    論照新北市政府行車事故鑑定委員會之鑑定意見等情，分別
    有新北市政府行車事故鑑定委員會一ＯＯ年五月十三日新北
    車鑑字第一ＯＯＯＯＯ一Ｏ四三號函附鑑定意見書、臺灣省
    行車事故覆議鑑定委員會一ＯＯ年八月八日覆議字第一Ｚ○
    ○○○○○○○○號函在卷可參，足徵被告就本件車禍之發
    生確有過失。又被害人周雪娥因本次交通事故，受有疑似頭
    顱骨骨折及頭部外傷等傷害，經送亞東醫院進行急救，仍因
    上開傷害引發中樞神經衰竭而不治死亡等情，有如前述，被
    告之過失行為與被害人周雪娥之死亡間，顯具有相當因果關
    係。另本件車禍肇事路段有外側、中間及內側三車道，並未
    劃設慢車道，而被害人周雪娥於車禍當時騎乘腳踏車遭被告
    機車撞擊處位於上開路段中間車道與外側車道之白虛線處等
    情，此觀之卷附道路交通事故調查報告表(一)１４(2)欄之記載
    ，及道路交通事故現場圖、現場照片所示被害人腳踏車刮地
    痕起點位於中間車道與外側車道之白虛線處即明，參合證人
    卓心宜證述：被害人騎乘腳踏車靠近馬路中間時，那隻追逐
    的狗好像就走了，因為那時候是綠燈，很多車輛就往前行駛
    ，被害人被撞到的時候，那時候被害人沒有在閃避狗，是一
    直往前行駛等語，足認被害人騎乘腳踏車遭被告機車撞擊前
    ，此段時間路旁野狗已未再追逐，則依據道路交通安全規則
    第一百二十四條第二項前段規定，被害人騎乘腳踏車在未劃
    設慢車道之肇事路段，應靠右側路邊行駛，然其於車禍當時
    係騎乘腳踏車在中間車道與外側車道之白虛線處行駛，堪認
    其有未靠右側路邊行駛之情形；上開新北市政府行車事故鑑
    定委員會鑑定意見及臺灣省行車事故覆議鑑定委員會鑑定函
    漏未斟酌被害人未靠右側路邊行駛之事實，而認被害人騎乘
    腳踏車無肇事因素乙節，尚非足採；而被害人之行為與被告
    上開過失雖同為本件車禍肇事之原因，惟刑事責任之認定，
    並不因被害人與有過失，而免除被告之過失責任，被害人與
    有過失之情節輕重，僅係酌定雙方民事上損害賠償責任之依
    據，並不影響被告所犯刑事責任之罪責。末按汽車駕駛人對
    於防止危險發生之相關交通法令之規定，業已遵守並盡相當
    之注意義務，以防止危險發生，始可信賴他人亦能遵守交通
    規則並盡同等義務。若因此而發生交通事故，方得以信賴原
    則為由主張免除過失責任（最高法院八十八年度台上字第六
    五四九號判決採同一意旨）；本件被告騎乘機車行經上開肇
    事路段時，顯未注意與前車保持隨時可以煞停之安全距離，
    且疏未注意車前狀況，已與道路交通安全規則第九十四條第
    一項、第三項之規定有違，以致發生交通事故，縱被害人有
    未靠右側路邊行駛，被告仍難主張信賴原則解免其過失責任
    。又被告所犯過失致人於死罪責已明，俱如前述，辯護人另
    聲請將本件交通事故送請交通大學鑑定中心鑑定乙節，核無
    必要，附此敘明。
(六)、綜上所述，被告否認有過失致死犯行，其所辯各節，要屬事
    後卸責之詞，並非足採；辯護人為被告辯護稱被害人於車禍
    當時因被野狗追逐，而向中間車道移動，被告並沒有辦法注
    意，被害人之移動，被告信賴交通規則並盡了同等之注意義
    務，被告於本件車禍並無過失等語，亦無可採。本案事證明
    確，被告過失致死犯行洵堪認定，應依法論科。
三、論罪科刑：
    核被告陳桂良所為，係犯刑法第二百七十六條第一項之過失
    致死罪。又被告騎乘機車肇事致被害人周雪娥倒地後，被告
    之右膝蓋、右臉頰等處亦因本次車禍受有傷害，經路人報警
    通知救護車將其送至板橋中興醫院治療，嗣被告於新北市政
    府警察局板橋交通分隊警員譚秀成據報到中興醫院處理時，
    在有偵查犯罪職權之機關或公務員發覺前，向警員譚秀成坦
    承騎乘機車肇事等情，業據被告於警詢及偵、審中供明及證
    人譚秀成於本院審理中證述在卷，並參合被告於警詢時供述
    ：我認為我有過失責任等語，及卷附新北市政府警察局板橋
    分局道路交通事故肇事人自首情形紀錄表記載與被告、證人
    譚秀成供證情節相符，堪認被告係對於未發覺之罪自首而接
    受裁判，爰依刑法第六十二條前段規定減輕其刑。爰審酌被
    告過失之程度，其於夜間騎乘機車肇事致被害人死亡，被害
    人家屬受到相當大之痛苦及損害，被告尚未與被害人家屬達
    成和解並賠償渠等所受損害，兼衡被害人於車禍當時騎乘腳
    踏車未靠右側路邊行駛而遭被告撞擊，被告前無犯罪紀錄之
    素行狀況（見卷附臺灣高等法院被告前案紀錄表），暨其犯
    後之態度等一切情狀，量處如主文所示之刑。
據上論斷，應依刑事訴訟法第二百九十九條第一項前段，刑法第
二百七十六條第一項、第六十二條前段，刑法施行法第一條之一
第一項、第二項前段，判決如主文。
本案經檢察官洪國朝到庭執行職務
中    華    民    國   100    年    11    月    8     日
                  刑事第十九庭  法  官  楊志雄 
以上正本證明與原本無異。
如不服本判決應於收受判決後十日內向本院提出上訴書狀，並應
敘述具體理由。其未敘述上訴理由者，應於上訴期間屆滿後20日
內向本院補提理由書（均須按他造當事人之人數附繕本）「切勿
逕送上級法院」。
                                書記官  楊文祥
中    華    民    國   100    年    11    月    8     日
附錄本案論罪科刑法條全文：
刑法第276條第1項
因過失致人於死者，處2年以下有期徒刑、拘役或2,000元以下罰
金。